臺灣高等法院刑事判決
110年度侵上訴字第129號
上  訴  人  
即  被  告  陳恩立
選任辯護人  黃毓棋律師 
上列上訴人因妨害性自主案件，不服臺灣新北地方法院109年度
侵訴字第146號，中華民國110年2月23日第一審判決（起訴案號
：臺灣新北地方檢察署109年度偵字第16464號），提起上訴，本
院判決如下：
    主  文
上訴駁回。
    事  實
一、陳恩立與代號AE000-A000000 號成年女子（真實姓名年籍詳
    卷，下稱A 女）經由網路交友軟體「探探」認識成為朋友。
    詎陳恩立基於強制性交之犯意，於民國109 年2 月16日16時
    許，在其位於新北市○○區○○路0 段000 號2 樓之1 居所內，
    違反A 女之意願，不顧A 女之拒絕及反抗，以身體壓住A 女
    ，再以手撫摸A 女胸部、肩膀及腰部，並脫去A 女衣服及內
    衣後，以手指及陰莖插入A 女陰道之方式，對A 女為強制性
    交1 次得逞。
二、案經A 女訴由新北市政府警察局三重分局移送臺灣新北地方
    檢察署檢察官偵查起訴。
    理  由
壹、程序部分
一、按本法所稱性侵害犯罪，係指觸犯刑法第221 條至第227 條
    、第228 條、第229 條、第332 條第2 項第2 款、第334 條
    第2 項第2 款、第348 條第2 項第1 款及其特別法之罪；又
    因職務或業務知悉或持有性侵害被害人姓名、出生年月日、
    住居所及其他足資識別其身分之資料者，除法律另有規定外
    ，應予保密。警察人員必要時應採取保護被害人之安全措施
    。行政機關、司法機關及軍法機關所製作必須公示之文書，
    不得揭露被害人之姓名、出生年月日、住居所及其他足資識
    別被害人身分之資訊，性侵害犯罪防治法第2 條第1 項、第
    12條定有明文。又性侵害犯罪防治法第12條及第13條第1 項
    所定其他足資識別被害人身分之資訊，包括被害人照片或影
    像、聲音、住址、親屬姓名或其關係、就讀學校與班級或工
    作場所等個人基本資料，性侵害犯罪防治法施行細則第6 條
    訂有明文。本案檢察官所起訴罪名屬性侵害犯罪防治法所稱
    之性侵害犯罪，因本院所製作之本案判決係屬必須公示之文
    書，為避免被害人身分遭揭露，依上開規定，對於告訴人A
    女、A 女友人林０婷等之姓名等足資識別身分之資訊，均予
    以隱匿，僅以如上之代號稱之，惟卷內均有真實姓名年籍可
    供比對。
二、證據能力：
  ㈠按被告以外之人於審判外之言詞或書面陳述，除法律有規定
    者外，不得作為證據，刑事訴訟法第159 條第1 項固有明文
    。惟被告以外之人於審判外之陳述，經當事人於審判程序同
    意作為證據，法院審酌該言詞陳述或書面陳述作成時之情況
    ，認為適當者，亦得為證據；當事人、代理人或辯護人於法
    院調查證據時，知有上開刑事訴訟法第159 條第1 項不得為
    證據之情形，而未於言詞辯論終結前聲明異議者，視為有前
    項之同意，刑事訴訟法第159 條第2項亦有明文。查本判決
    下列引用之被告以外之人於審判外之陳述，雖屬傳聞證據，
    惟因檢察官、被告及辯護人，於本院準備程序均表示同意有
    證據能力等語（見本院卷第103頁至第104頁)，迄言詞辯論
    終結時亦均未聲明異議（見本院卷第132頁至第133頁），本
    院審酌各該證據作成之情況，核無非法取證或證明力明顯偏
    低之瑕疵，以之作為證據，應屬適當，依前揭法條規定，認
    均有證據能力。
  ㈡次按刑事訴訟法第159 條至第159 條之5 有關傳聞法則之規
    定，乃對於被告以外之人於審判外之言詞或書面陳述之供述
    證據所為之規範；至非供述證據之書證、物證則無傳聞法則
    規定之適用，如該非供述證據非出於違法取得，並已依法踐
    行調查程序，即不能謂其無證據能力。查下列非屬供述證據
    之書證及物證，並無證據證明係出於違法取得之情形，復經
    本院依法踐行調查程序，自均有證據能力。
貳、實體部分
一、認定事實之理由及依據：
　　上揭犯罪事實，業據被告陳恩立於原審及本院審理時均供承
    不諱（見原審卷第52頁至第57頁、第86頁至第94頁、本院卷
    第134頁），核與證人即告訴人A 女於警詢及偵查中之指述
    （見109 年度偵字第16464 號卷《下稱偵卷》第9頁至第13頁
    、第55頁至第58頁）、證人林０婷於偵查中之證述（見偵卷
    第139頁至第140頁）相符，並有被告與告訴人A 女於通訊軟
    體探探、LINE之對話紀錄截圖各1 份（見偵卷第83頁至第13
    3 頁）、A 女提供其與被告於通訊軟體LINE對話紀錄截圖1 
    份（見偵卷彌封卷第37頁至第51頁）、被告與證人林０婷之I
    nstagram 對話截圖1 份（見偵卷第157頁至第158頁）、A 
    女提供其與被告對話之錄音光碟1 片、臺灣新北地方檢察署
    檢察官109 年10月8 日就A 女所提供上開錄音光碟製作之勘
    驗筆錄1 份（見偵卷第151頁至第155頁）、內政部警政署刑
    事警察局109 年3 月26日刑生字第1090016427號、109 年5 
    月20日刑生字第1090046892號鑑定書（見偵卷第23頁至第25
    頁、第39頁至第41頁）、衛生福利部桃園醫院109 年2 月17
    日受理疑似性侵害案件驗傷診斷書（見偵卷彌封卷第31頁至
    第35頁）、A 女傷勢照片2 張（見偵卷彌封卷第53頁）在卷
    可稽，足認被告上開任意性自白即與事實相符，堪以採信。
    本案事證明確，被告犯行洵堪認定，應依法論科。
二、論罪：
  ㈠核被告所為，係犯刑法第221 條第1 項之強制性交罪。被告
    強行撫摸告訴人A 女胸部、肩膀及腰部等身體部位之強制猥
    褻行為，已為其高度之強制性交行為所吸收，不另論罪。被
    告於上揭時、地，強行撫摸告訴人胸部、肩膀及腰部後，接
    續以手指及陰莖插入告訴人A 女陰道內，遂行強制性交行為
    ，其犯罪時間緊密相連、地點同一，各行為之獨立性極為薄
    弱，依一般社會健全觀念，在時間差距上難以強行分開，應
    視為數個舉動之接續施行，論以接續犯之一罪。
  ㈡次按刑法第59條規定犯罪之情狀顯可憫恕者，得酌量減輕其
    刑，其所謂「犯罪之情狀」，與同法第57條規定科刑時應審
    酌之一切情狀，並非有截然不同之領域，於裁判上酌減其刑
    時，應就犯罪一切情狀（包括第57條所列舉之10款事項），
    予以全盤考量，審酌其犯罪有無顯可憫恕之事由，即有無特
    殊之原因與環境，在客觀上足以引起一般同情，以及宣告法
    定最低度刑，是否猶嫌過重等等，資為判斷，且適用刑法第
    59條酌量減輕其刑時，並不排除同法第57條所列舉10款事由
    之審酌（最高法院95年度台上字第6157號、101 年度台上字
    第5393號判決意旨參照）。而刑法第221 條第1 項之強制性
    交罪之法定本刑為3 年以上10年以下有期徒刑，然行為人犯
    罪原因動機各人不一，犯罪情節未必盡同，其行為所造成危
    害社會之程度自屬有異，法律科處此類犯罪，所設之法定最
    低本刑不可謂不重，倘依個案情狀予以減輕，即可達社會防
    衛之目的者，自可依客觀之犯行與主觀之惡性二者加以考量
    其情狀，是否有可憫恕之處，適用刑法第59條之規定酌量減
    輕其刑，期使個案裁判之量刑，能斟酌至當，符合比例原則
    。又刑事審判之量刑，旨在實現刑罰權分配之正義，法院對
    科刑判決之被告量刑，應符合罪刑相當原則，使罰當其罪，
    以契合人民之法律感情，則行為人犯後悔悟之程度，是否與
    被害人（告訴人）達成和解，及其後能否確實善後履行和解
    條件，以彌補被害人（告訴人）之損害，均攸關於法院判決
    量刑之審酌，且基於「修復式司法」理念，法院亦有責權衡
    被告接受國家刑罰權執行之法益與確保被害人（告訴人）損
    害彌補之法益，務必使二者間在法理上力求衡平。查被告以
    前揭方式對A 女為強制性交犯行，造成A 女身心受創，固屬
    可議，然審酌被告與A 女透過網路交友軟體「探探」認識後
    ，因雙方持續聯絡而互生好感等情，業經告訴人A 女於偵查
    中證稱：我們從一般朋友到後來有一點曖昧，被告會稱呼我
    寶貝等語（見偵卷第55頁）即明；另觀諸卷附被告與A 女間
    之LINE對話紀錄，被告與A 女間之對話熱絡親暱，此觀諸A 
    女傳送「錢錢賺飽飽　養我」、「愛你唷（貼圖）」、「我
    好愛好愛你哦（貼圖）」、「適合當老公」、「害羞個屁啊
    、都夫妻了」、「不要」、「這樣每次都被你吃掉」等訊息
    予被告，以及被告所傳送「確定愛我嗎」、「我們結婚吧」
    、「妳最可愛」、「抱一個」、「太害羞了吧」、「你以後
    可以睡我家啊」、「妳只能在我面前」、「發騷」等語（見
    偵卷第113頁至第129頁），堪認被告與告訴人A 女之關係密
    切，被告已對A 女產生情愫，乃因未能克制己身情慾、逾越
    男女間分際而犯本罪，然究非以使用兇器或暴力、脅迫等方
    式為之，犯罪情節手段相較於強暴、慣性型之性侵害犯罪型
    態為輕，縱使以強制性交罪之最低刑度量處有期徒刑3 年，
    亦嫌過重，尚有可資憫恕之處，爰依刑法第59條規定減輕其
    刑。
參、維持原判決之理由：　　
一、原審法院同上認定，以被告所為事證明確，係犯強制性交罪
    ，引用刑法第221條第1項、第59條規定，並以行為人之責任
    為基礎，審酌被告與告訴人A 女透過網路交友軟體認識成為
    朋友後，因對A 女產生情愫，竟不顧A 女之拒絕及反抗，強
    行脫去A 女衣服及內衣後，以手指及陰莖插入A 女陰道內，
    對A 女強制性交，迄未能與A 女達成和解，及被告於警詢、
    偵查均否認犯罪，於原審及本院審理時坦認犯行之犯後態度
    ，並經辯護人於原審審理時表示願意賠償A 女新臺幣50萬元
    及服120 小時之義務勞務等語（見原審卷第93頁），堪認被
    告犯後態度尚可，並有積極面對己身罪責之意，併酌以被告
    年紀甚輕，現仍在大學就學中，有被告之學生證影本在卷可
    參（見原審卷第76頁），暨被告自陳家庭經濟狀況普通（見
    原審卷第93頁），A 女以電話表示希望從重量刑（見原審不
    公開卷110 年1 月22日公務電話紀錄表）等一切情狀，量處
    有期徒刑1年8月。經核原審認事用法，俱無違誤，量刑亦屬
    妥適。
二、被告前未曾因故意犯罪而受有期徒刑以上刑之宣告，固有本
    院被告前案紀錄表在卷可憑，然被告迄未能取得告訴人A 女
    之諒解，有原審110 年2 月3 日、本院110年8月27日公務電
    話查詢紀錄表各1份在卷可稽，自不宜宣告緩刑。從而，辯
    護人為被告請求緩刑之宣告，無從准許，附此敘明。
三、被告上訴意旨略以：請求啟動修復式司法程序、從輕量刑並
    給予緩刑之機會，被告已承認被訴事實，而案發緣由實因被
    告尚未滿20歲，男女間之交往經驗不多，因男女關係界限認
    知欠缺而為妨害性自主行為，容與其他惡意、施以強制力性
    侵害行為之程度有間。並顧及A女或不願與被告再次見面，
    亦表示可僅由辯護人出面調解，以盡最誠摯之歉意，更於庭
    訊時具體提出願意賠償A女50萬元及服120小時之義務勞務。
    雙方在此之前亦非無親密互動，兼以被告現就讀醒吾科技大
    學流行音樂創作學系中，課餘以打工謀生，品行非劣，倘僅
    因A女餘悸猶在而暫時未能取得諒解，致被告終需入獄且中
    斷學業，實與修復式司法理念有違，是為使被告深切反省，
    並修復被害人A女之創傷，本件應有啟動修復式司法程序之
    實益，併請從輕量刑及為緩刑之諭知等語。經查，A女已表
    明不同意與被告為調解，亦無聲請為修復式司法程序，本案
    既未獲雙方均為聲請，自無從依刑事訴訟法第271條之4規定
    轉介進行修復。至量刑部分，係實體法上賦予法院得為自由
    裁量之事項，倘其未有逾越法律所規定之範圍，或濫用其權
    限，即不得任意指摘為違法（最高法院75年台上字第7033號
    判例意旨參照）。本案原判決於量刑時已依刑法第57條規定
    以行為人之責任為基礎，於理由內說明其審酌該條所列情狀
    後之量刑事由，尚無明顯違反罪刑相當原則之濫用權限情形
    ，難認有何量刑過重之處，是被告此部分之上訴意旨，亦非
    可採。準此，被告執前詞指摘原審判決不當，均無理由，應
    予駁回。
據上論斷，應依刑事訴訟法第368條，判決如主文。　　
本案經檢察官楊雅婷提起公訴，檢察官謝志明到庭執行職務。 
中　　華　　民　　國　　110 　年　　10　　月　　27　　日
                  刑事第二十庭  審判長法　官  王復生  
　　　　　　　　　　　　　　　　　　　法　官  張紹省
　　　　　　　　　　　　　　　　　　  法　官  蕭世昌　　
以上正本證明與原本無異。
如不服本判決，應於收受送達後20日內向本院提出上訴書狀，其
未敘述上訴之理由者並得於提起上訴後20日內向本院補提理由書
（均須按他造當事人之人數附繕本）「切勿逕送上級法院」。
                                      書記官  吳建甫
中　　華　　民　　國　　110 　年　　10　　月　　27　　日

附錄：本案論罪科刑法條全文
中華民國刑法第221條
（強制性交罪）
對於男女以強暴、脅迫、恐嚇、催眠術或其他違反其意願之方法
而為性交者，處 3 年以上 10 年以下有期徒刑。
前項之未遂犯罰之。